【裁判字號】    89,再易,26
【裁判日期】    890421
【裁判案由】    返還不當得利
【裁判全文】
臺灣高等法院民事判決                              八十九年度再易字第二六號
      再審原告  丙○○
                乙○○
                丁○○
      再審被告  甲○○
右當事人間請求返還不當得利事件，再審原告對於中華民國八十九年三月二十日本院
八十八年度上易字第二二四號確定判決提起再審，本院判決如左：
    主    文
再審之訴駁回。
再審訴訟費用由再審原告負擔。
    事    實
甲、再審原告方面：
一、聲明：求為判決：
(一)本院八十八年度上易字第二二四號確定判決廢棄。
(二)駁回再審被告之上訴。
二、陳述：
    再審原告丙○○於民國七十九年十二月二日，向再審被告以每坪新台幣（下同）
    五千元購買坐落新竹縣寶山鄉○○○段雞油凸小段二五八之一號土地內三十坪，
    作為永久墓地使用，乙○○、丁○○於同日亦以每坪五千元之價格購買上開土地
    五十坪作為永久使用權，八十一年五月二十四日乙○○、丁○○再取得二十五坪
    土地之永久使用權，並已交付。惟至八十五年四月十八日為交通部高速鐵路工程
    局徵收作為交通用地，於發給伊母余陳招治二百七十二萬三千七百二十九元之墓
    地補償費後，將伊所使用之地上建物予以拆除，致伊無法永久使用，原來之土地
    使用契約已陷於給付不能，伊依民法第二百六十六條第二項準用不當得利之規定
    請求再審被告返還價款。惟確定判決卻認土地徵收在再審被告交付前開土地之後
    ，該土地被政府徵收之危險應由伊負擔，伊不得依民法第二百六十六條第二項之
    規定主張不當得利，而為伊敗訴之判決，顯有民事訴訟法第四百九十六條第一項
    第一款適用法規顯有錯誤之情形。
三、證據：提出本件確定判決即台灣新竹地方法院八十七年度訴字第八六○號判決、
    本院八十八年度上易字第二二四號判決各一件為證。
乙、再審被告方面：本件未行言詞辯論，故再審被告並未為任何聲明或陳述。
    理    由
一、本件再審原告主張：再審原告丙○○於民國七十九年十二月二日，向再審被告以
    每坪新台幣（下同）五千元購買坐落新竹縣寶山鄉○○○段雞油凸小段二五八之
    一號土地內三十坪，作為永久墓地使用，再審原告乙○○、丁○○於同日亦以每
    坪五千元之價格向再審被告購買上開土地五十坪作為永久使用權，八十一年五月
    二十四日再審原告乙○○、丁○○再取得前開土地二十五坪土地之永久使用權。
    惟至八十五年四月十八日為交通部高速鐵路工程局徵收上開土地作為交通用地，
    於發給伊母余陳招治二百七十二萬三千七百二十九元之墓地補償費後，將伊所使
    用之地上建物予以拆除，致伊無法永久使用，原來之土地使用契約已陷於給付不
    能，伊依民法第二百六十六條第二項準用不當得利之規定請求再審被告返還丙○
    ○價款二十二萬五千元、返還乙○○價款十五萬元、返還丁○○價款十五萬元。
    惟確定判決卻認土地徵收在再審被告交付前開土地之後，該土地被政府徵收之危
    險依民法第三百七十三條之規定應由伊負擔，且該規定為同法第二百六十六條危
    險負擔原則之特別規定，伊不得依民法第二百六十六條第二項之規定主張不當得
    利，而為伊敗訴之判決，顯有民事訴訟法第四百九十六條第一項第一款適用法規
    顯有錯誤之情形。因依上開規定，提起本件再審之訴，求為將本院八十八年度上
    易字第二二四號原確定判決廢棄，並駁回再審被告之上訴之判決。
二、按有民事訴訟法第四百九十六條第一項所列各款情形之一者，固得以再審之訴對
    於確定終局判決聲明不服。但當事人已依上訴主張其事由，或知其事由而不為主
    張者，不在此限。又再審之訴顯無再審理由者，得不經言詞辯論，以判決駁回之
    ，民事訴訟法第四百九十六條第一項、第五百零二條第二項分別定有明文。
    查本件再審原告於本院八十八年上易字第二二四號原確定判決審理中，已主張前
    開土地已被徵收，伊之地上建物亦被拆除，致伊無法永久使用，原來之土地使用
    契約已陷於給付不能，本件應有民法第二百六十六條第二項準用不當得利之規定
    之適用云云，並經本院原確定判決予以審酌，認其主張不足採取等情，此有再審
    原告提出上開確定判決理由可稽。依上開規定，其據以提起本件再審之訴，即顯
    無理由，應予駁回，並不經言詞辯論為之。
據上論結，本件再審之訴為顯無理由，爰判決如主文。
中      華      民      國    八十九    年      四      月    二十一    日
                              民事第四庭
                                  審判長法  官  李  瓊  蔭
                                        法  官  林  金  吾
                                        法  官  楊  豐  卿
右正本係照原本作成。
不得上訴。
中      華      民      國    八十九    年      四      月    二十四    日
                                        書記官  殷  丹  妮


司法院資訊處製作；財團法人民間司法改革基金會備份。
